【裁判字號】    98,訴,1592
【裁判日期】    981020
【裁判案由】    清償債務
【裁判全文】
臺灣板橋地方法院民事判決              98年度訴字第1592號
原      告  乙○○
訴訟代理人  甲○○
被      告  丙○○
上列當事人間清償債務事件，本院於98年9 月29日言詞辯論終結
，判決如下：
    主  文
被告應給付原告新台幣參拾參萬元，及民國九十四年六月一日起
至清償日止，按年息百分之五計算之利息。
原告其餘之訴駁回。
訴訟費用由被告負擔。
本判決第一項於原告以新台幣壹拾萬元供擔保後，得假執行。
原告其餘假執行之聲請駁回。
    事實及理由
壹、程序上理由
    訴狀送達後，原告不得將原訴變更或追加他訴。但擴張或減
    縮應受判決事項之聲明者，不在此限，民事訴訟法第255條
    第1項第3款載有明文。原告原起訴聲明請求被告應給付60萬
    元及起訴狀繕本送達翌日起算之法定遲延利息，嗣於98年9
    月29日言詞辯論期日減縮聲明請求被告應給付原告33萬元及
    自94年5月31日起算之法定遲延利息，核無不合，應予准許
    。
貳、實體上理由
一、原告起訴主張：被告於民國（下同）92年間以原告之名義分
    別向中國信託銀行、萬泰銀行、玉山銀行、聯邦銀行合計借
    款新台幣（下同）545,000元，並約定94年5月31日將本金連
    同利息合計60萬元償還原告，惟被告僅清償27萬元，屆期並
    未依約清償，據此，依據消費借貸之法律關係，提起本訴，
    並聲明：被告應給付原告33萬元及自94年5月31日起至清償
    日止，按年息百分之五計算之利息。
二、被告則以：兩造原為男女朋友，以原告名義向銀行借貸之現
    金60萬元係供兩造生活共用，兩造應自各分擔一半費用，因
    此，被告僅需償還30萬元之責任，原證1 之切結書係兩造分
    手而簽署，況原告並未舉證向銀行借款之現金係匯到被告帳
    戶內，且被告自92年3 月20日起至97年8 月8 日合計匯款
    282,000 元予原告以清償借款等語置辯，並聲明：駁回原告
    之訴。
三、得心證之理由：
    原告主張被告積欠借款33萬元，屆期並未依約清償，為此，
    依據消費借貸之法律關係，請求如訴之聲明，被告則以前詞
    置辯，因此，本件應審究者為(一)兩造是否約定就前揭向銀行
    之借款須匯款至被告之帳戶內？(二)兩造是否約定各負擔一半
    之清償責任？(三)被告已清償之金額為何？茲分述如下：
(一)當事人主張有利於己之事實者，就其事實有舉證之責任。民事
  訴訟法第277條定有明文。經查：原告主張被告於92年5月16日
  簽署原證1之切結書，切結書載明「立切結書人黃國興本人因
  資金調度之需求商請友人乙○○（以下簡稱陳君）以信用卡名
  義向中國信託商業銀行借款新台幣參拾萬元，向萬泰銀行信用
  借貸新台幣壹拾萬元，向遠東銀行信用借貸新台幣伍萬元，向
  玉山銀行信用借貸新台幣柒萬元，向聯邦銀行信用借貸新台幣
  貳萬伍仟元，共計新台幣伍拾肆萬伍仟元，原應依各該銀行逕
  行給付各該本金利息，惟因本人事業尚未順利，故無法履行清
  償債務，爰懇請乙○○姐體諒，務請延至九十四年五月三十一
  日本人當必一次清償本息共新台幣六十萬元，決不反悔」等語
  ，被告並未爭執前開切結書簽名之真正，自堪信為真實。準此
  ，被告借用原告之名義向銀行借款，向銀行具名借款者為原告
  ，自無可能由銀行匯款予被告，況被告既簽署前揭切結書自認
  向原告借款，並約定94年5月31日還款期限，被告陸續自簽署
  切結書後自95年4月20日起至97年8月8日按月匯款清償本件借
  款，被告已自認前揭借款之事實，且觀之前開切結書內容，並
  未約定前揭借款須由兩造各負一半之清償之責，被告就其抗辯
  並未舉證以實其說，自無可取。
(二)當事人對於他造主張之事實，於言詞辯論時不爭執者，視同自
  認。但因他項陳述可認為爭執者，不在此限。民事訴訟法第
  280條第1項載有明文。又清償人所提出之給付，應先抵充費用
，次充利息，次充原本，民法第323條第1項亦載有明文。被告抗
  辯自92年3月20日起至97年8月8日陸續匯款282,000元予原告云
  云，並提出匯款之存摺影本為證，然查，被告簽署前揭切結書
  之時間為92年5月16日，則被告於92年3月20日匯款22,000元，
  顯非清償本件借款，應予剔除。又原告自認被告已陸續匯款
  270,000元予原告清償本件借款，先行抵沖利息5萬5仟元（
  270,000-55,000=215,000），尚未清償之本金33萬元，揆之前
  開規定，原告請求被告清償借款本金33萬元，自屬有據。
(二)給付有確定期限者，債務人自期限屆滿時起，負遲延責任。應
  付利息之債務，其利率未經約定，亦無法律可據者，週年利率
  為百分之五。民法第229條第1項、第203條分別定有明文。揆
  之前開切結書所載，兩造約定清償期限為94年5月31日，被告
  自翌日起始負給付遲延之責，因此，原告請求自94年6月1日起
  算至清償日止，按年息百分之五計算之利息，自屬有據，逾此
  部份，應予駁回。
(三)綜上述，原告依據消費借貸之法律關係，請求被告給付33萬元
  及自94年6月1日起至清償日止，按年息百分之五計算之利息，
  為有理由，逾此部份，應予駁回。
五、假執行之宣告：
    原告陳明願供擔保，聲請宣告假執行，經核原告勝訴部分，
    合於法律規定，爰酌定相當之擔保金額宣告之；原告其餘假
    執行之聲請，因訴之駁回而失所依據，不予准許。
六、本件事證已明，兩造其餘攻擊防禦方法及爭點，核與本件判
    決結果無涉，爰不一一論述。
七、結論：原告之訴為一部有理由、一部無理由，依民事訴訟法
    第78條、第390條第2項，判決如主文。
中    華    民    國    98    年    10    月    20   日
                  民事第三庭    法  官  徐玉玲
以上正本係照原本作成
如對本判決上訴，須於判決送達後20日內向本院提出上訴狀
中    華    民    國    98    年    10    月    20   日
                                書記官  陳靜怡


司法院資訊處製作；財團法人民間司法改革基金會備份。
